台灣彰化地方法院民事判決　九十二年度簡上字第一○四號
　　上　訴　人　丙○○
　　視同上訴人　乙○○
　　被上訴人　　甲○○
右當事人間請求侵權行為損害賠償事件，上訴人對於中華民國九十二年七月二十五日
本院彰化簡易庭九十一年度彰簡字第六三六號判決提起上訴，本院於九十二年十二月
三十一日言詞辯論終結，判決如左：
    主      文
上訴駁回。
第二審訴訟費用由上訴人與視同上訴人連帶負擔。
    事      實
甲、上訴人方面：
一、上訴人丙○○：
（一）聲明：１、原判決廢棄。２、被上訴人在第一審之訴駁回。
（二）陳述：除引用與原判決記載相同的陳述外，補充陳述稱：
  １、本件被上訴人雖主張位於彰化縣福興鄉○○段一○七三號（嗣分割增加一○七
      三之號）土地北方田埂、價值新台幣九萬七千五百元的防風竹林為其所有。然
      由卷內土地登記謄本可知，前述永豐段一○七三號土地是在九十年十二月六日
      才因共有物分割，由訴外人田政章取得分割後的一○七三號土地，由被上訴人
      取得增加的一○七三之一號土地。可見上述防風竹林於八十九年一月二十二日
      遭剷除時，永豐段一○七三號土地並非被上訴人單獨所有。因此，該土地上的
      防風竹林，當然也不是被上訴人單獨所有。則防風竹林遭剷除而發生的金錢損
      害賠償債權，即非被上訴人單獨所有。又該金錢損害賠償債權乃屬可分的金錢
      債權，故被上訴人僅得就其應有部分請求賠償。但被上訴人竟就防風竹林請求
      全部的損害賠償金額，顯無理由。
  ２、上訴人於工程中僅擔任挖土機司機，純粹依照雇主乙○○及現場監工林獻順的
      指示施工，對於施工地點，並無自行決定權，也從未逾越所受指示的地點而施
      工。且受指示施工的地點是否錯誤，防風竹林是否為被上訴人所有，有無取得
      被上訴人同意，上訴人並不知悉，客觀上也無從知悉，且不負主動查證的義務
      ，故上訴人主觀上並無任何故意過失。而依原審判決理由所載：「．．．被告
      乙○○亦自承：伊平日即雇用被告丙○○進行施工，非僅就該次雇用而已，伊
      平時有需要即找丙○○來工作，伊有指示丙○○前往上開施工地點幫伊姊夫田
      慶祥施工．．．」、「被告乙○○於警訊、偵查時亦自承：上開工程係伊自掏
      腰包為民服務，以利排水，而委託林獻順負責施工監管．．．」、「被告乙○
      ○與被告丙○○間應有僱傭關係存在，且係被告乙○○指示被告丙○○前往上
      開地點施工等情甚明」等語，實亦認上訴人所為施工完全受雇主乙○○及現場
      監工林獻順的指示而為，主觀上並無任何故意過失。
  ３、退萬步言之，縱認上訴人施工位置錯誤，致上訴人所有防風竹林受損，具有過
      失。惟本件事實發生於八十九年一月二十二日，上訴人收受起訴狀繕本則是在
      九十一年四月十六日，該時被上訴人的侵權行為損害賠償請求權已罹於二年的
      消滅時效，上訴人自可主張時效抗辯。原審謂被上訴人未曾於言詞辯論期日到
      場，此與事實不符。時效抗辯以被上訴人的侵權行為損害賠償請求權成立為前
      提，而被上訴人侵權行為損害賠償請求權的成立，又以上訴人主觀上具故意或
      過失為前提。上訴人在原審不知被認定為具有過失，原審又未行使闡明權，令
      上訴人有機會就過失之有無加以辯明，致上訴人未能於原審提出時效抗辯，對
      上訴人造成突襲，應允許上訴人於上訴審提出時效抗辯，始符正義。
  ４、上訴人同意給被上訴人的請求，願給付被上訴人金錢。
二、視同上訴人乙○○：未於言詞辯論期日到場，也未提出書狀作任何聲明、陳述。
乙、被上訴人方面：
一、聲明：駁回上訴。
二、陳述：除引用與原判決記載相同的陳述外，補充陳述稱：被上訴人並沒有請求全
    部竹子的損害，只有請求一半。全部竹子受損的長度為二十五公尺，被上訴人只
    有請求十二．五公尺。
三、證據：援用第一審所提出的證據。
    理      由
一、視同上訴人乙○○雖未提起上訴，然因原審命其與上訴人丙○○連帶給付，且上
    訴人丙○○於上訴狀中陳稱為其剷除的防風林，是被上訴人與訴外人田政章所共
    有，被上訴人僅得就其應有部分請求損害賠償，然竟請求全部的損害賠償金額，
    以及被上訴人的侵權行為損害賠償請求權已罹於二年的消滅時效，其請求顯無理
    由等語，並非基於個人關係的抗辯，其訴訟標的應為合一確定，且該抗辯從形式
    上觀察，乃有利於乙○○，自應將乙○○視同為上訴人，在此先予敘明。又視同
    上訴人乙○○經合法通知，無正當理由未於言詞辯論期日到場，本院查無民事訴
    訟法第三百八十六條各款所列情形，因依被上訴人之聲請，由其一造辯論而為判
    決。
二、被上訴人起訴主張上訴人丙○○受僱於視同上訴人乙○○擔任司機，負責駕駛挖
    土機施作福興鄉番社排水分線改善工程，於八十九年一月二十二日，因施工位置
    錯誤，未經被上訴人同意，即將被上訴人所有坐落於彰化縣福興鄉○○段一０七
    三號（嗣分割增加一０七三－一號）土地北方田埂上長約十二．五公尺的防風竹
    林剷除，致被上訴人受有新台幣九萬七千五百元的損害，上訴人丙○○自應就其
    於執行職務中過失侵害被上訴人權利，所造成的損害，與視同上訴人乙○○對被
    上訴人負連帶賠償責任，爰依民法第一百八十四條、第一百八十八條規定，求命
    上訴人丙○○與視同上訴人乙○○連帶給付九萬七千五百元，及自九十一年四月
    十七日起，到清償日止，按週年利率百分之五計算之利息的判決。視同上訴人乙
    ○○於原審辯稱上述水利改善工程，並非由其承包，且上訴人丙○○雖是其僱用
    的挖土機司機，然其僅指示上訴人丙○○前往上述地點，幫其姊夫田慶祥施工，
    並未指示上訴人丙○○如何施工，上訴人丙○○如何施工的事，乃由田慶祥決定
    ，故不能認為是其指示上訴人丙○○將防風竹林挖除，何況，被上訴人是將防風
    林種植在水利地等語。上訴人丙○○則於上訴狀中陳稱：（一）其於八十九年一
    月二十二日剷除坐落於永豐段一○七三號土地上的防風竹林時，該土地是被上訴
    人與訴外人田政章所共有，故防風竹林並非被上訴人單獨所有，被上訴人僅得就
    其應有部分請求損害賠償，然竟請求全部的損害賠償金額，顯無理由。（二）其
    僅擔任挖土機司機，純粹依照雇主乙○○及現場監工林獻順的指示施工，對於施
    工地點，並無自行決定權，也從未逾越所受指示的地點施工，且受指示施工的地
    點是否錯誤，防風竹林是否為被上訴人所有，有無取得被上訴人同意，其皆不知
    悉，客觀上也無從知悉，自無任何故意或過失。（三）縱認是因其施工位置錯誤
    ，致被上訴人所有的防風竹林受損，具有過失，但本件事實是發生於八十九年一
    月二十二日，而其收受起訴狀繕本是在九十一年四月十六日，其時被上訴人的侵
    權行為損害賠償請求權也已罹於二年的消滅時效等語，然於本院言詞辯論時，則
    為訴訟標的之認諾，同意被上訴人的請求。
三、被上訴人主張上訴人丙○○受僱於視同上訴人乙○○擔任挖土機司機，於八十九
    年一月二十二日，駕駛挖土機施作福興鄉番社排水分線改善工程，未經被上訴人
    同意，即將被上訴人所有坐落於彰化縣福興鄉○○段一０七三號（嗣分割增加一
    ０七三－一號）土地北方田埂上長約十二．五公尺的防風竹林剷除的事實，已經
    提出照片、土地所有權狀、地籍圖謄本、土地登記謄本等件為證，且為上訴人丙
    ○○與視同上訴人乙○○所不爭執，並經原審勘驗現場，囑託彰化縣鹿港地政事
    務所派員測量無誤，製有勘驗筆錄及複丈成果圖附原審卷可憑，應認被上訴人此
    部分主張為真正。
四、又被上訴人主張上訴人丙○○所以將其所有防風竹林剷除，是因上訴人丙○○施
    工位置錯誤所致，故上訴人丙○○為有過失等語，雖為上訴人丙○○所否認，並
    辯稱其僅依照雇主乙○○及現場監工林獻順的指示施工，對於施工地點，並無自
    行決定權，也從未逾越所受指示的地點施工，且施工地點是否錯誤，防風竹林是
    否為被上訴人所有，有無取得被上訴人同意，其皆不知悉，客觀上也無從知悉，
    自無任何故意或過失等語，然此為視同上訴人乙○○所不爭執，且上訴人丙○○
    嗣後也已同意被上訴人的請求，自可認其已就此部分為自認。參考被上訴人於警
    、偵訊中指訴稱其曾要求施工人員即上訴人丙○○停止施工，但上訴人丙○○不
    聽勸阻，仍繼續挖除防風竹林，直到其第二次出面制止，才停止挖除等語，而上
    訴人丙○○於警、偵訊中也供稱其受僱挖排水溝，因水溝旁的防風竹林有礙施工
    ，故一併剷除，其不知防風竹林是誰所有，也未與地主接觸，就將防風竹林剷除
    ，但其施工當時，被上訴人有到現場，於告知其為何沒有通知地主就施工後離去
    ，後來又再到現場制止其施工等語，此經本院調閱台灣彰化地方法院檢察署九十
    年度他字第八九二號、九十一年度偵字第六一三六號偵查卷查核屬實，可見上訴
    人丙○○原來是受僱挖掘排水溝，但因水溝旁的防風竹林有礙其施工，就在不知
    防風竹林為誰所有，也未經防風竹林之所有權人同意下，將防風竹林剷除，嗣雖
    經被上訴人出面制止，並未立即停止，仍繼續剷除等情，足認上訴人丙○○在挖
    掘排水溝時，對於是否挖及他人的土地及作物，並未注意，且於被上訴人出面制
    止時，仍不立即停止施工，故其剷除被上訴人所有的防風竹林，為有過失。其辯
    稱無過失等語，不足採取。
五、彰化縣福興鄉○○段一０七三號土地，在九十年十二月六日之前，是被上訴人與
    訴外人田政章所共有，此為被上訴人所不爭執，故上訴人丙○○於八十九年一月
    二十二日剷除防風竹林時，該防風竹林的確是被上訴人與訴外人田政章所共有。
    然被上訴人陳稱全部防風竹林受損的長度有二十五公尺，其只是請求其半數，即
    十二．五公尺等語，也為上訴人丙○○所不爭執，且依地籍圖，永豐段一０七三
    號土地北側地籍線的長度正好是二十五公尺，足見被上訴人僅請求防風竹林受損
    的半數，並非全部。則上訴人丙○○辯稱被上訴人是請求全部的損害賠償等語，
    也不足採信。
六、上訴人丙○○於八十九年一月二十二日剷除防風竹林，被上訴人則在九十一年一
    月二十一日提起本訴，此觀起訴狀上所蓋本院收狀章明白，故被上訴人的侵權行
    為損害賠償請求權，並未罹於二年之消滅時效。上訴人丙○○辯稱被上訴人的侵
    權行為損害賠償請求權已罹於二年的消滅時效等語，顯有誤解，而不足憑採。
七、視同上訴人乙○○雖於原審辯稱上述水利改善工程，並非由其承包，且上訴人丙
    ○○雖是其僱用的挖土機司機，然其僅指示上訴人丙○○前往上述地點，幫其姊
    夫田慶祥施工，並未指示上訴人丙○○如何施工，上訴人丙○○如何施工的事，
    乃由田慶祥決定，故不能認為是其指示上訴人丙○○將防風竹林挖除等語。惟查
    視同上訴人乙○○已於前述刑事案件警訊中供稱「該工程是我本人自掏腰包，為
    民服務，造福鄉里，以利排水，而委託林獻順負責施工監管。」，並於偵訊中供
    稱：「（問：林獻順、丙○○你認識嗎？）他們是我的工人。」各等語明確，證
    人林獻順也於警訊中供稱：「該工程為乙○○包。」，並於本院證稱：「上訴人
    丙○○是被視同上訴人乙○○僱來挖水溝的，我也是受僱於乙○○。」各等語屬
    實，而田慶祥（松）又於偵訊中否認有指揮上訴人丙○○剷除防風竹林的情事，
    自足認上述水利改善工程為視同上訴人乙○○所承包，並僱用上訴人丙○○駕駛
    挖土機挖掘排水溝無誤。故視同上訴人乙○○辯稱工程非其承包，且其也未指示
    上訴人丙○○施工等語，自難以採信。至於上訴人丙○○剷除的防風竹林，乃坐
    落被上訴人所有的永豐段一０七三號土地，此有上述複丈成果圖附原審卷足稽，
    視同上訴人乙○○辯稱防風竹林是種植在水利地等語，也不足憑採。因此，被上
    訴人主張上訴人丙○○受僱於視同上訴人乙○○擔任司機，負責駕駛挖土機施作
    福興鄉番社排水分線改善工程一節，也應信為實在。則上訴人丙○○確是受僱於
    視同上訴人乙○○，而因執行職務，剷除被上訴人所有的防風竹林屬實。
八、按因故意或過失不法侵害他人之權利者，負損害賠償責任；又受僱人因執行職務
    ，不法侵害他人之權利者，由僱用人與行為人連帶負損害賠償責任，民法第一百
    八十四條第一項前段、第一百八十八條第一項前段分別定有明文。如前所述，上
    訴人丙○○確是因執行職務，而剷除被上訴人所有的防風竹林，並有過失，被上
    訴人因而受有損害。則上訴人丙○○與為其僱用人的視同上訴人乙○○，依法即
    應負連帶損害賠償責任。又前述為上訴人丙○○剷除的防風竹林，其價值經原審
    囑託臺灣省園藝花卉商業同業公會聯合會鑑定結果，為九萬七千五百元，此有該
    聯合會製作的調查鑑定價格分析表附原審卷可查。從而，被上訴人依民法第一百
    八十四條第一項前段、第一百八十八條第一項前段規定，請求上訴人丙○○與視
    同上訴人乙○○連帶給付九萬七千五百元，及自九十一年四月十七日起，到清償
    日止，按週年利率百分之五計算的利息，為有理由，應予准許。原審判命上訴人
    丙○○與視同上訴人乙○○連帶如數給付，於法並無不合。上訴意旨指摘原判決
    不當，求予廢棄改判，為無理由，應予駁回。
九、據上論結，本件上訴為無理由，本院依民事訴訟法第四百三十六條之一第三項、
    第四百四十九條第一項、第四百六十三條、第三百八十五條第一項前段、第八十
    五條第二項，判決如主文所示。
中　　　華　　　民　　　國　　九十三　　年　　　一　　　月　　 十四 　　日
                                      民事第二庭
~B審判長法官　何志通
~B法　　　官  鄭舜元
~B法　　　官　廖國佑
右為正本係照原本作成
不得上訴。
中　　　華　　　民　　　國　　九十三　　年　　　一　　　月　　 十四 　　日
~B法院書記官　莊素美
